ACORDAO-COMPLETO-2433782

ACÓRDÃO 11341/2020 ATA 36/2020 - SEGUNDA CÂMARA

VISTOS, relatados e discutidos estes autos de alteração da aposentadoria deferida pela administração do Senado Federal em favor de Octaciano da Costa Nogueira Filho;
		ACORDAM os Ministros do Tribunal de Contas da União, reunidos em Sessão da 2ª Câmara, nos termos do art. 71, III e IX, da Constituição de 1988, dos arts. 1º, V, 39, II, e 45 da Lei n.º 8.443, de 1992, e dos arts. 260, § 1º, e 262, § 2º, do RITCU, ante as razões expostas pelo Relator, em:
9.1. assinalar a ilegalidade dos atos de alteração da aposentadoria em favor de Octaciano da Costa Nogueira Filho (à Peça 5 sob o n.º 30734703-04-2015-000111-5, à Peça 6 sob o n.º 30734703-04-2015-000110-7 e à Peça 7 sob o n.º 30734703-04-2015-000109-3) , negando-lhes o respectivo registro, diante da indevida percepção cumulativa de "quintos" de função com a "opção";
9.2. dispensar o ressarcimento das quantias percebidas indevidamente, mas de boa-fé, em consonância com a Súmula n.º 106 do TCU, deixando, ainda, de determinar a imediata cessação dos pagamentos inerentes aos "quintos" de função em respeito à decisão prolatada pelo STF no bojo do RE 638.115-CE;
9.3. determinar que, no prazo de 15 (quinze) dias contados da ciência desta deliberação, a administração do Senado Federal adote as seguintes medidas:
9.3.1. faça cessar os pagamentos decorrentes dos atos ora considerados ilegais pelo item 9.1 deste Acórdão diante da indevida percepção cumulativa da vantagem como "opção", sob pena de responsabilidade solidária da autoridade administrativa omissa, nos termos do art. 71, IX, da Constituição de 1988 e do art. 262, caput, do RITCU;
9.3.2. dê ciência desta deliberação ao interessado indicado pelo item 9.1 deste Acórdão, alertando-o de que o efeito suspensivo proveniente da eventual interposição do subsequente recurso junto ao TCU não o eximirá da devolução dos valores percebidos indevidamente após a notificação, diante do não provimento desse recurso, devendo encaminhar o comprovante da correspondente notificação ao TCU no prazo de 30 (trinta) dias;
9.3.3. oriente o interessado indicado pelo item 9.1 deste Acórdão sobre a necessidade de escolher entre os "quintos" de função ou a parcela de "opção", já que a percepção cumulativa das aludidas vantagens afrontaria o art. 193, § 2º, da Lei n.º 8.112, de 1990, e o art. 7º, parágrafo único, da Lei n.º 9.624, de 1998;
9.3.4. encaminhe a este Tribunal, nos termos do art. 262, § 2º, do RITCU, os novos atos de alteração da aludida aposentadoria, sem as ilegalidades indicadas nesta deliberação, para que sejam submetidos à apreciação pelo TCU, na forma do art. 260, caput, do RITCU;
9.3.5. reavalie e, se for o caso, promova a efetiva alteração da parcela inerente à incorporação de "quintos" de função originalmente concedida diante da eventual necessidade de absorção dessa parcela pelas subsequentes modificações legais produzidas sobre a estrutura remuneratória da correspondente carreira, em sintonia, assim, com a deliberação proferida pelo Supremo Tribunal Federal no bojo do RE 638.115 durante a Sessão de 18/12/2019; devendo se manifestar anual e conclusivamente sobre o cumprimento, ou não, desse item do acórdão em item específico no seu Relatório de Gestão em cada exercício financeiro;
9.3.6. promova o destaque da referida parcela como quintos de função pública, transformando-a em "parcela compensatória", para a efetiva implementação das futuras absorções dessa parcela inerente à incorporação de "quintos" de função em face das supervenientes modificações legais produzidas sobre a estrutura remuneratória da correspondente carreira, em observância, então, à deliberação proferida pelo Supremo Tribunal Federal no bojo do RE 638.115 durante a Sessão de 18/12/2019; devendo se manifestar anual e conclusivamente sobre o cumprimento, ou não, desse item do acórdão em item específico no seu Relatório de Gestão em cada exercício financeiro;
9.4. determinar que o órgão de controle interno junto ao Senado Federal verifique o efetivo cumprimento dos itens 9.3.5 e 9.3.6 deste Acórdão, devendo se manifestar anual e conclusivamente sobre o aludido cumprimento, ou não, desses itens do acórdão em item específico no seu Relatório de Auditoria de Gestão a partir da análise do correspondente Relatório de Gestão em cada exercício financeiro;
9.5. enviar a cópia do presente Acórdão, com o Relatório e a Proposta de Deliberação, à administração e, ainda, ao órgão de controle interno do Senado Federal, para ciência e efetivo cumprimento aos itens 9.3 e 9.4 deste Acórdão; e
9.6. arquivar o presente processo, sem prejuízo de a unidade técnica promover o monitoramento da determinação proferida pelo item 9.3 deste Acórdão, representando ao TCU, se necessário.

Atos de alteração de aposentadoria deferida pela administração do Senado Federal.

Segunda Câmara

Senado Federal.

3. Interessado: Octaciano da Costa Nogueira Filho (CPF XXX.429.641-XX).

13.1. Ministros presentes: Ana Arraes (Presidente), Augusto Nardes e Raimundo Carreiro.
13.2. Ministro-Substituto convocado: Augusto Sherman Cavalcanti.
13.3. Ministros-Substitutos presentes: Marcos Bemquerer Costa e André Luís de Carvalho (Relator).

ANDRÉ DE CARVALHO

Trata-se de atos de alteração da aposentadoria deferida pela administração do Senado Federal em favor de Octaciano da Costa Nogueira Filho. 
2.	Após a análise final do feito, o Auditor Federal Marival Azevedo Corado lançou o seu parecer conclusivo à Peça 9, com a anuência, por delegação de competência, do diretor da Sefip (Peça 10) , nos seguintes termos:
	" (...) 2. Os atos foram cadastrados e disponibilizados ao TCU por intermédio do Sistema SISAC, na forma da Instrução Normativa TCU 55/2007.
	Exame técnico  
	3.	Consoante ato inicial (peça 4, p. 6) , o interessado se aposentou em 3/7/1990 na modalidade voluntária, por tempo de serviço, com proventos proporcionais (32/35) , calculados com base na última remuneração do cargo em que se deu a aposentadoria, com fundamento no art. 40, inciso III, alínea 'c', da Constituição Federal de 1988.
	Ato sob número 30734703-04-2015-000109-3 e 30734703-04-2015-000110-7
	4.	A alteração desses atos se deu porque foi concedida a vantagem do art. 193 da Lei 8.112/1990 e a vantagem de quintos do art. 62 da Lei 8.112/1990.
	Ato sob número 30734703-04-2015-000111-5
	5.	A alteração desse ato se deu porque foi concedida a vantagem do art. 190 da Lei 8.112/1990, consoante resposta de diligência na peça 4.
	6.	A possibilidade de carrear para a aposentadoria as vantagens da comissão ou função gratificada adveio com a Lei 1.711/1952, que assim estabelecia em seu art. 180:
	'Art. 180. O funcionário que contar mais de 35 anos de serviço público será aposentado:
	a) com as vantagens da comissão ou função gratificada em cujo exercício se achar, desde que o exercício abranja, sem interrupção, os cinco anos anteriores;
	b) com idênticas vantagens, desde que o exercício do cargo em comissão ou da função gratificada tenha compreendido um período de dez anos, consecutivos ou não, mesmo que, ao aposentar-se, o funcionário já esteja fora daquele exercício.' 
	7. Tal previsão também estava no art. 193 da Lei 8.112/1990:
	'Art. 193. O servidor que tiver exercido função de direção, chefia, assessoramento, assistência ou cargo em comissão, por período de 5 (cinco) anos consecutivos, ou 10 (dez) anos interpolados, poderá aposentar-se com a gratificação da função ou remuneração do cargo em comissão, de maior valor, desde que exercido por um período mínimo de 2 (dois) anos. 
	§ 1° Quando o exercício da função ou cargo em comissão de maior valor não corresponder ao período de 2 (dois) anos, será incorporada a gratificação ou remuneração da função ou cargo em comissão imediatamente inferior dentre os exercidos. 
	§ 2° A aplicação do disposto neste artigo exclui as vantagens previstas no art. 192, bem como a incorporação de que trata o art. 62, ressalvado o direito de opção.'
	8. Esse regramento vigorou até o dia 18 de janeiro de 1995, quando foi editado a Medida Provisória 831 que, depois de diversas reedições, foi convertida na Lei 9.527/1997.
	9.	A Lei 9.624/1998 também tratou de disciplinar a data limite para a concessão da vantagem do art. 193 da Lei 8.112/1990:
	'Art. 7º É assegurado o direito à vantagem de que trata o art. 193 da Lei nº 8.112, de 1990, aos servidores que, até 19 de janeiro de 1995, tenham completado todos os requisitos para obtenção de aposentadoria dentro das normas até então vigentes.
	Parágrafo único. A aplicação do disposto no caput exclui a incorporação a que se referia o art. 62 e as vantagens previstas no art. 192 da Lei nº 8.112, de 1990.'
	10. Já a possibilidade de carrear para a aposentadoria a vantagem de 'opção' adveio com a edição da Lei 8.911/1994, que assim estabelecia:
	'Art. 2º É facultado ao servidor investido em cargo em comissão ou função de direção, chefia e assessoramento, previstos nesta Lei, optar pela remuneração correspondente ao vencimento de seu cargo efetivo, acrescido de cinqüenta e cinco por cento do vencimento fixado para o cargo em comissão, ou das funções de direção, chefia e assessoramento e da gratificação de atividade pelo desempenho de função, e mais a representação mensal.
	Parágrafo único. O servidor investido em função gratificada (FG) ou de representação (GR) , ou assemelhadas, constantes do Anexo desta Lei, perceberá o valor do vencimento do cargo efetivo, acrescido da remuneração da função para a qual foi designado.
	...Art. 11. A vantagem de que trata esta Lei integra os proventos de aposentadoria e pensões.'
	11. Assim, ao analisar o tema, no âmbito do Acórdão 2076/2005-TCU-Plenário (Ministro Revisor Valmir Campelo) , este Tribunal fixou entendimento de que seria assegurado na aposentadoria a vantagem decorrente da opção, prevista no art. 2º da Lei nº 8.911/94, aos servidores que, até a data de 18 de janeiro de 1995, tenham satisfeito os pressupostos temporais estabelecidos no art. 193 da Lei 8.112/90, ainda que sem os requisitos para aposentação em qualquer modalidade.
	12. Tal Acórdão foi proferido em sede de Embargos de Declaração opostos ao Acórdão 589/2005-TCU-Plenário (Ministro-Relator Augusto Sherman) que, por sua vez, foi oriundo de Recurso de Reexame contra a Decisão 844/2001-Plenário (Ministro-Relator Walton Alencar Rodrigues) . 
	13. Ao proferir tal entendimento no Acórdão 2.076/2005, este Tribunal baseou-se no conteúdo das Leis 8.112/1990, 8.911/1994 e 9.624/1998 sobre o posicionamento da vantagem de opção na aposentadoria. Entretanto, nada diz esse acórdão quanto à acumulação com outras vantagens. 
	14. A Lei 8.112/1990, em seu art. 193, § 2º, e a Lei 9.624/1998, em seu art. 7º, parágrafo único, supratranscritos, são claras quanto ao impedimento de se acumularem rubricas de origem semelhante, no caso em tela, rubricas decorrentes da ocupação de função comissionada ou cargo em comissão.
	15. Corroborando com o comando dessas leis citadas no parágrafo anterior, no âmbito do Acórdão 2988/2018-TCU-Plenário (Ministra-Relatora Ana Arraes) este Tribunal deixou assente de que os servidores que tenham satisfeito os pressupostos temporais no art. 193 da Lei 8.112/1990 e os requisitos para aposentadoria até 18/1/1995, podem acrescer aos proventos de inatividade, deferidos com base na remuneração do cargo efetivo, o valor da função de confiança ou a vantagem dos quintos/décimos/VPNI, de forma não cumulativa, em razão da vedação contida no § 2º do próprio art. 193 da Lei 8.112/1990.
	16. Sabe-se que, em virtude de recursos opostos contra o Acórdão 2988/2018-TCU-Plenário, no âmbito do processo TC Processo 027.914/2013-5, e pendentes de julgamento, tal decisão, por enquanto, não pode ser usada como parâmetro para se considerar ilegal o ato de aposentadoria em questão.
	17. A despeito de não haver decisão consolidada deste Tribunal quanto ao pagamento cumulativo das vantagens de quintos/décimos e a vantagem de opção, entende-se que a Lei 8.112/1990 e a Lei 9.624/1998 por si só já são suficientes para resolver a questão.
	18. A Lei 8.112/1990, regime jurídico que o servidor está submetido, em sua redação original, vigente na data da alteração da aposentadoria, assim estabelecia em seus arts. 62 e 193:
	'Art. 62. Ao servidor investido em função de direção, chefia ou assessoramento é devida uma gratificação pelo seu exercício.
	§ 1° Os percentuais de gratificação serão estabelecidos em lei, em ordem decrescente, a partir dos limites estabelecidos no art. 42.
	§ 2º A gratificação prevista neste artigo incorpora-se à remuneração do servidor e integra o provento da aposentadoria, na proporção de 1/5 (um quinto) por ano de exercício na função de direção, chefia ou assessoramento, até o limite de 5 (cinco) quintos.
	§ 3° Quando mais de uma função houver sido desempenhada no período de um ano, a importância a ser incorporada terá como base de cálculo a função exercida por maior tempo.
	§ 4° Ocorrendo o exercício de função de nível mais elevado, por período de 12 (doze) meses, após a incorporação da fração de 5/5 (cinco quintos) , poderá haver a atualização progressiva das parcelas já incorporadas, observado o disposto no parágrafo anterior.
	§ 5º Lei específica estabelecerá a remuneração dos cargos em comissão de que trata o inciso II, do art. 9°, bem como os critérios de incorporação da vantagem prevista no parágrafo segundo, quando exercidos por servidor.
	...Art. 193. O servidor que tiver exercido função de direção, chefia, assessoramento, assistência ou cargo em comissão, por período de 5 (cinco) anos consecutivos, ou 10 (dez) anos interpolados, poderá aposentar-se com a gratificação da função ou remuneração do cargo em comissão, de maior valor, desde que exercido por um período mínimo de 2 (dois) anos.              
	§ 1° Quando o exercício da função ou cargo em comissão de maior valor não corresponder ao período de 2 (dois) anos, será incorporada a gratificação ou remuneração da função ou cargo em comissão imediatamente inferior dentre os exercidos.
	§ 2° A aplicação do disposto neste artigo exclui as vantagens previstas no art. 192, bem como a incorporação de que trata o art. 62, ressalvado o direito de opção.' (negritamos) 
	19. Mais tarde, com a edição das Leis 8.911/1994 e 9.624/1998, o legislador detalhou os critérios de incorporação da vantagem de quintos de que tratava o art. 62 da Lei nº 8.112, de 11 de dezembro de 1990, assim como da vantagem de opção que tratava o art. 193 da Lei 8.112/1990.
	20. A despeito de o interessado ter preenchido os requisitos para percebimento das duas vantagens, consoante regras das Leis 8.911/1994 e 9.624/1998, percebe-se claramente que o § 2º do art. 193 da Lei 8.11281990 não deixa dúvidas que o servidor que preencher os requisitos da vantagem de opção e escolher pelo seu percebimento, terá excluído da sua remuneração a incorporação da vantagem de quintos tratada no art. 62 da mesma lei.
	21. Tal vedação (percebimento cumulativo das vantagens de quintos/décimos e opção) também estava presente no art. 7ª, parágrafo único, da Lei 9.624/1998.
	22. Todavia, o mesmo § 2º do art. 193 da Lei 8.11281990 reservou ao servidor o direito de escolher o percebimento da vantagem de quintos, caso a vantagem do art. 193 seja menos vantajosa.
	23. Assim, mesmo não havendo o julgamento definitivo deste Tribunal no âmbito do Acórdão 2988/2018-TCU-Plenário, entende-se que os dispositivos legais expostos acima são suficientes para formar a convicção de que o servidor não poder carrear para sua aposentadoria as vantagens de quintos/décimos e opção cumulativamente, podendo-se a seu critério escolher uma delas, visto que preencheu os requisitos para o percebimento de ambas.
	24. Nada obstante, deve-se dispensar a devolução dos valores indevidamente recebidos de boa-fé, nos termos do Enunciado 106 da Súmula de Jurisprudência deste Tribunal.
	25. Por fim, os aludidos atos de alteração deram entrada neste Tribunal há menos de cinco anos, não sendo aplicável, portanto, o procedimento de contraditório e ampla defesa determinado pelo Acórdão 587/2011-TCU-Plenário.
	Conclusão 
	26. A abrangência e a profundidade das verificações levadas a efeito fundamentam convicção de que os atos de alteração de aposentadoria devem ser apreciados pela ilegalidade, em razão da concessão cumulativa das vantagens de 'quintos' e 'opção', o que estaria vedado pelo art. 193, § 2º, da Lei 8.112/1990 e art. 7º, parágrafo único, da Lei 9.624/1998.
	Proposta de encaminhamento 
	27. Ante o exposto, com fundamento nos arts. 71, inciso III, da Constituição Federal, 1o, inciso V, e 39, inciso II, da Lei 8.443/1992 e 260, § 1o, do Regimento Interno do Tribunal de Contas da União, propõe-se:
	a) considerar ilegais e negar os registros dos atos de alteração de aposentadoria constantes do presente processo.
	b) dispensar o ressarcimento das quantias indevidamente recebidas de boa-fé, consoante o disposto no Enunciado 106 da Súmula de Jurisprudência do TCU;
	c) determinar ao Senado Federal que:
	c.1) oriente o servidor, no prazo de trinta dias, contados da ciência desta decisão, sobre a necessidade de escolha entre a vantagem de quintos/décimos ou a vantagem de opção, uma vez que o percebimento cumulativo estaria vedado pelo art. 193, § 2º, da Lei 8.112/1990 e art. 7º, parágrafo único, da Lei 9.624/1998;
	c.2) emita novo ato de alteração de aposentadoria e submeta-o a registro deste Tribunal no prazo de trinta dias, após a escolha do interessado apontada no subitem anterior;
	c.3) comunique o interessado ou seu representante legal do teor desta decisão, no prazo de 30 (trinta) dias, alertando-o de que o efeito suspensivo proveniente da interposição de eventuais recursos não o exime da devolução dos valores percebidos indevidamente após a respectiva notificação, caso os recursos não sejam providos;
	c.4) no prazo de 30 (trinta) dias, contados da ciência da decisão, envie a este Tribunal documentos comprobatórios de que o interessado ou seu representante legal está ciente do julgamento deste Tribunal."
3.	Enfim, por intermédio do Exmo. Sr. Procurador Marinus Eduardo De Vries Marsico, o MPTCU anuiu, em cota singela (Peça 11) , à referida proposta da unidade técnica.
É o Relatório.

não há.

Procurador Marinus Eduardo De Vries Marsico.

APOSENTADORIA. INDEVIDA PERCEPÇÃO CUMULATIVA DE "QUINTOS" COM PARCELA "OPÇÃO". ILEGALIDADE E NEGATIVA DO REGISTRO. MANUTENÇÃO DOS PAGAMENTOS INERENTES A "QUINTOS" DE FUNÇÃO EM RESPEITO À DECISÃO PROLATADA PELO STF NO RE 638.115-CE. DETERMINAÇÕES.

APOSENTADORIA (APOS)

Secretaria de Fiscalização de Pessoal (Sefip).

Trata-se de atos de alteração da aposentadoria deferida pela administração do Senado Federal sob as seguintes condições:
	Peça
	Beneficiário
	Data de Nascimento
	Tipo de Ato e
de Aposentadoria
	Vigência
	Enviado
ao TCU

	5
	Octaciano da Costa Nogueira Filho
	26/7/1932
	Alteração por
Aposentadoria Voluntária
	27/2/2013
	4/7/2019

	6
	Octaciano da Costa Nogueira Filho
	26/7/1932
	Alteração por
Aposentadoria Voluntária
	1º/7/1994
	4/7/2019

	7
	Octaciano da Costa Nogueira Filho
	26/7/1932
	Alteração por
Aposentadoria Voluntária
	30/4/1992
	4/7/2019

2. 	Como visto, após a análise final do feito, a Sefip pugnou pela ilegalidade dos aludidos atos de alteração da aposentadoria em face da inadequada percepção concomitante de "quintos" de função com a "opção", tendo o MPTCU anuído a essa proposta.
3.	O TCU pode incorporar o parecer da Sefip a estas razões de decidir.
4.	A Sefip detectou a indevida concessão da vantagem como "opção" prevista no art. 2º da Lei nº 8.911, de 1994, e no art. 18 da Lei nº 11.416, de 2006, além da inadequada percepção da vantagem como "quintos ou décimos de função" transformada em Vantagem Pessoal Nominalmente Identificada  (VPNI)  pelo art. 62-A da Lei nº 8.112, de 1990, salientando, assim, que os proventos do interessado teriam excedido a remuneração do cargo efetivo inerente à aposentadoria diante da inadequada inclusão da aludida parcela como "opção" em desacordo com o art. 40, § 2º, da CF88 a partir da modificação empreendida pela EC nº 20, de 1998, para o ato de alteração à Peça 5. 
5.	Bem se vê que, nos aludidos atos, figuraria a indevida percepção da vantagem como "opção" em conjunto com a parcela de "quintos ou décimos" de função, afrontando o art. 193, § 2º, da Lei n.º 8.112, de 1990, e o art. 7º, parágrafo único, da Lei n.º 9.624, de 1998.
6.	Ocorre, contudo, que, no julgamento do RE 638.115-CE durante a Sessão de 18/12/2019, o STF proferiu o seguinte pronunciamento:
	" (...) Decisão: Inicialmente, o Tribunal, por maioria, resolvendo questão de ordem suscitada pelo Ministro Dias Toffoli (Presidente) , deliberou que, para a modulação dos efeitos de decisão em julgamento de recursos extraordinários repetitivos, com repercussão geral, nos quais não tenha havido declaração de inconstitucionalidade de ato normativo, é suficiente o quórum de maioria absoluta dos membros do Supremo Tribunal Federal, vencido o Ministro Marco Aurélio, que diverge quanto à formulação da questão de ordem e quanto ao seu mérito. Votaram na questão de ordem os Ministros Luiz Fux e Roberto Barroso. Na sequência, o Ministro Dias Toffoli (Presidente) proclamou o resultado do julgamento deste recurso, ocorrido na sessão virtual de 11.10.2019 a 17.10.2019:
	'O Tribunal, por maioria, acolheu parcialmente os embargos de declaração, com efeitos infringentes, para reconhecer indevida a cessação imediata do pagamento dos quintos quando fundado em decisão judicial transitada em julgado, vencida a Ministra Rosa Weber, que rejeitava os embargos. No ponto relativo ao recebimento dos quintos em virtude de decisões administrativas, o Tribunal, em razão de voto médio, rejeitou os embargos e, reconhecendo a ilegitimidade do pagamento dos quintos, modulou os efeitos da decisão de modo que aqueles que continuam recebendo até a presente data em razão de decisão administrativa tenham o pagamento mantido até sua absorção integral por quaisquer reajustes futuros concedidos aos servidores. Os Ministros Ricardo Lewandowski e Celso de Mello proviam os embargos de declaração e modulavam os efeitos da decisão em maior extensão. Ficaram vencidos, nesse ponto, os Ministros Marco Aurélio e Rosa Weber. Por fim, o Tribunal, por maioria, também modulou os efeitos da decisão de mérito do recurso, de modo a garantir que aqueles que continuam recebendo os quintos até a presente data por força de decisão judicial sem trânsito em julgado tenham o pagamento mantido até sua absorção integral por quaisquer reajustes futuros concedidos aos servidores, vencidos os Ministros Marco Aurélio e Rosa Weber. Tudo nos termos do voto do Relator. Afirmaram suspeição os Ministros Luiz Fux e Roberto Barroso'. Ausente, justificadamente, nesta assentada, o Ministro Celso de Mello. Plenário, 18.12.2019."
7. 	Bem se vê, no entanto, que o STF teria passado a considerar indevida a imediata cessação do pagamento dos "quintos" de função, quando estiver fundado em decisão judicial transitada em julgado, e, a despeito de reconhecer a ilegitimidade do pagamento dos "quintos", passou a modular os efeitos da decisão no sentido de admitir a manutenção do correspondente pagamento, até a integral absorção pelos subsequentes reajustes concedidos aos servidores, para os atuais beneficiários da subjacente vantagem por decisão administrativa ou judicial sem o trânsito em julgado.
8.	A despeito, pois, de restar configurada a eventual ilegalidade no correspondente pagamento cumulativo da vantagem "opção" com a parcela dos "quintos" de função, mas, decorrendo esta última vantagem de decisão administrativa em sintonia com a referida decisão do STF, o TCU deve deixar de determinar a imediata cessação dos pagamentos inerentes a esses "quintos" de função.
9.	De toda sorte, o TCU deve determinar que a administração do Senado Federal adote as seguintes medidas:
 (a) reavalie e, se for o caso, promova a efetiva alteração da parcela inerente à incorporação de "quintos" de função originalmente concedida diante da eventual necessidade de absorção dessa parcela pelas subsequentes modificações legais produzidas sobre a estrutura remuneratória da correspondente carreira, em sintonia, assim, com a deliberação proferida pelo Supremo Tribunal Federal no bojo do RE 638.115 durante a Sessão de 18/12/2019; devendo se manifestar anual e conclusivamente sobre o cumprimento, ou não, desse item do acórdão em item específico no seu Relatório de Gestão em cada exercício financeiro; e
 (b) promova o destaque da referida parcela como quintos de função pública, transformando-a em "parcela compensatória", para a efetiva implementação das futuras absorções dessa parcela inerente à incorporação de "quintos" de função em face das supervenientes modificações legais produzidas sobre a estrutura remuneratória da correspondente carreira, em observância, então, à deliberação proferida pelo Supremo Tribunal Federal no bojo do RE 638.115 durante a Sessão de 18/12/2019; devendo se manifestar anual e conclusivamente sobre o cumprimento, ou não, desse item do acórdão em item específico no seu Relatório de Gestão em cada exercício financeiro.
10.	O TCU deve determinar, ainda, que o órgão de controle interno junto ao Senado Federal se manifeste anual e conclusivamente sobre o referido cumprimento, ou não, das aludidas medidas em item específico no seu Relatório de Auditoria de Gestão a partir da análise do Relatório de Gestão em cada exercício financeiro.
11.	Diante, enfim, das entradas dos referidos atos de alteração no TCU há menos de 5 anos, não seria necessária a prévia oitiva do aludido beneficiário, estando esse entendimento em plena consonância com a jurisprudência do STF (v.g.: MS-25.116 e MS-25.403) e com a exceção contida na Súmula Vinculante nº 3 do STF, além de estar em sintonia com a jurisprudência do TCU (v. g.: Acórdão 587/2011-TCU-Plenário, entre outros) .
12.	O TCU deve assinalar a ilegalidade, portanto, dos atos de alteração de aposentadoria às Peças 5, 6 e 7 para lhes negar o respectivo registro, deixando, todavia, de determinar a imediata cessação dos pagamentos inerentes aos "quintos" de função em respeito à decisão prolatada pelo STF no bojo do RE 638.115-CE.
Ante o exposto, pugno pela prolação do Acórdão ora submetido a este Colegiado.
	
TCU, Sala das Sessões, em 13 de outubro de 2020.
Ministro-Substituto ANDRÉ LUÍS DE CARVALHO
Relator